【裁判字號】    92,上訴,1930
【裁判日期】    921127
【裁判案由】    偽造文書等
【裁判全文】
臺灣高等法院高雄分院刑事判決                  九十二年度上訴字第一九三號
    上  訴  人
    即  被  告  甲○○
右上訴人因偽造文書等案件，不服臺灣高雄地方法院九十二年度訴字第一七六一號中
華民國九十二年九月四日第一審判決（起訴案號：臺灣高雄地方法院檢察署九十二年
度偵字第九五七○號），提起上訴（併辦案號：同署九十二年度偵字第一九七五一號
），本院判決如左：
      主  文
原判決撤銷。
甲○○連續行使偽造私文書，足以生損害於公眾及他人，處有期徒刑捌月。如附表所
示之物均沒收。
    事  實
一、甲○○意圖為自己不法之所有，並基於竊盜及行使偽造私文書之概括犯意，先於
    民國（下同）於九十一年十一月十四日二時三十分許，在高雄市○○區○○里○○○路八十九號新浪王網際網路店內，趁乙○○睡覺不注意之際，竊取乙○○所
    有摩托羅拉牌七六八九型手機一支（序號000000000000000號）
    ，得手後，以新台幣（下同）一千元賣給黃志忠，經乙○○報警循線查獲。復承
    上開竊盜之概括犯意，於九十二年三月中旬某日晚間八時許，在高雄市新興區○○○路一百八十二號二樓「酷爾斯網咖店」內，趁丙○○不注意之際，徒手竊得
    丙○○所有置放於座位沙發上之黑色皮包一只，內有二千元、金融卡、健保卡各
    一張；復於同年四月二十六日上午六時許，在高雄市○○區○○路一百五十一號
    「森網網咖店」內，趁丁○○不注意之際，徒手竊得丁○○所有置放於電腦前之
    咖啡色皮包一只，內有丁○○國民身分證、軍人身分證、富邦銀行信用卡、台新
    銀行預借現金卡、提款卡、行車執照、駕駛執照、機車保險卡各一張、現金一千
    二百元。詎甲○○竊得丁○○之前述證件後，復基於偽造私文書之概括犯意，先
    於同日上午七時二十一分許，持前開竊得之富邦銀行信用卡，至高雄市三民區○○○路八十九號「上光眼鏡行」刷卡消費，使該行店員沈勝文誤為甲○○為「丁○○」本人而允其消費，甲○○即於簽帳單上偽簽「丁○○」之署押而偽造不實
    簽帳單並持以行使（本案之簽帳單為一式二聯，一份由持卡人留存、一份由特約
    商店留存據以向銀行請款），足以生損害於前開特約商店、付款銀行及「丁○○
    」本人，甲○○以此詐術騙得價值一千二百元之眼鏡一副；嗣於同日上午八時許
    ，甲○○又將竊得丁○○國民身分證及軍人身分證各一張，在高雄市○○路與民
    族路口交由具有變造特種文書犯意聯絡之不詳姓名年籍綽號「喇叭」之成年男子
    ，以換貼他人相片之方法予以變造，復於同日下午五時許，在高雄市三民區某家
    網咖店，再由「喇叭」將前開同時變造完成之丁○○國民身分證影本及軍人身分
    證各一張交予甲○○，甲○○即於九十二年四月三十日下午五時許，與不知情之
    現金卡招募員黃建仁，持前開變造完成之丁○○國民身分證及軍人身分證影本各
    一張，至聯邦銀行九如分行申辦現金卡，甲○○除將上開變造之身分證正反面影
    本各一紙黏貼於國民現金申請書，並於該申請書之存款印鑑卡欄位處偽造丁○○
    之署押一枚而偽造不實之國民現金申請書，並據以向聯邦銀行九如分行行使，足
    生損害於戶政機關戶政管理及主管機關對人員身分管理之正確性與「丁○○」本
    人，嗣經該行承辦人員識破而報警當場查獲，並扣得綽號「喇叭」所有供共同犯
    罪所用之變造軍人身分證一枚及眼鏡一副、丙○○健保卡一枚、現金四百九十二
    元。
二、案經高雄市政府警察局三民第一分局、新興分局移送臺灣高雄地方法院檢察署檢
    察官偵查起訴及聲請併案審理。
    理  由
一、右揭犯罪事實，業據上訴人即被告甲○○（下稱被告）於偵查中、原審及本院審
    理時坦白承認，核與被害人丙○○、丁○○、乙○○分別警偵訊、原審及本院審
    理時指述之情節相符，並經證人沈勝文、黃建仁、黃志忠於警偵訊時證述無訛，
    復有偽造之國民現金申請書（其上黏貼有變造丁○○之身分證正、反面影本各一
    紙）、及被告至上光眼鏡行刷卡消費以丁○○名義偽造之簽帳單（其上有被告偽
    造丁○○之署押一枚）各一紙在卷可稽（詳警卷第一七、二○頁），復有扣案變
    造丁○○之軍人身分證一枚（附於警卷第一九頁）、眼鏡一副、贓款四百九十二
    元、扣押證明筆錄及贓物認領保管收據二紙附卷可資佐證，是被告前開自白顯與
    事實相符，堪以採信。本件事證明確，被告犯行洵堪認定。
二、核被告所為，其竊盜之行為，係犯刑法第三百二十條第一項之普通竊盜罪；其於
    信用卡簽帳單及國民現金申請書上偽造丁○○署押行為，偽造信用卡簽帳單、國
    民現金申請書等私文書並持以行使之行為，係犯同法第二百十六條、第二百十條
    之偽造私文書罪；其變造丁○○之國民身分證及軍人身分證特種文書並持以行使
    之行為，係犯同法第二百十六條、第二百十二條之行使變造特種文書罪；其刷卡
    消費詐取財物之行為，係犯同法第三百三十九條第一項詐欺取財罪。被告就變造
    丁○○之國民身分證及軍人身分證特種文書之犯行，與姓名年籍不詳綽號「喇叭
    」之成年男子，有犯意聯絡及行為分擔，應論以共同正犯。又被告變造特種文書
    後持以行使，其變造之低度行為為行使之高度行為所吸收，不另論罪。另被告先
    後於信用卡簽帳單及國民現金申請書上偽造丁○○署押行為，為偽造信用卡簽帳
    單、國民現金申請書等私文書之部分行為，偽造之低度行為復為行使之高度行為
    所吸收，均不另論罪。再被告先後三次竊盜及二次行使偽造私文書之犯行，時間
    緊接，方法相同，各觸犯構成要件相同之罪名，顯各係基於概括犯意為之，為連
    續犯，均各應依刑法第五十六條規定以一罪論。至於被告所為上開刑法第三百二
    十條第一項之普通竊盜罪、第二百十六條、第二百十條行使偽造私文書罪、第二
    百十六條、第二百十二條行使變造特種文書罪及第三百三十九條第一項詐欺取財
    罪等罪間，有方法結果之牽連關係，依刑法第五十五條之規定，應從重之行使偽
    造私文書罪處斷。又併案部分與起訴事實竊盜犯行部分有連續犯關係，為裁判上
    一罪，本院自得一併審理。另被告於九十一年七月十四日，在高雄市○鎮區○○
    路四七六號「港都網」網際網路店內，竊取黃益泉之諾基亞八三一○型行動電話
    一支之竊盜犯行，業經台灣高雄地方法院檢察署檢察官以九十一年偵字第一五○
    七六號聲請簡易判決處刑，並於九十一年八月九日經台灣高雄地方法院高雄簡易
    庭九十一年度雄簡字第一二七七號判決在案（未經上訴，九十一年十二月六日確
    定），本案及併案部分自非前開確定判決效力所及，併此敘明。
三、原審論處被告罪刑，固非無見。惟查，原審未及就被告前開於九十一年十一月十
    四日二時三十分許，在高雄市○○區○○里○○○路八十九號新浪王網際網路店
    內，竊取乙○○所有摩托羅拉牌七六八九型手機一支（序號000000000
    000000號）之竊盜行為併案審理，自有未洽。被告上訴意旨以原審量刑過
    重而指摘原判決不當，雖不足取，但原判決既有上開可議之處，仍無可維持，應
    將原判決撤銷改判。審酌被告年輕力壯，不思自食其力，正當工作以謀取報酬，
    竟任意竊取他人財物，並偽造私文書以詐得財物，行為殊無可取，其犯罪所生之
    危害及犯後坦承犯行等一切情狀，量處如主文第二項所示之刑。
四、扣案變造之丁○○軍人身分證一只（詳警卷第一九頁），其上之相片一張，乃本
    案共犯「喇叭」所有，且為供共同犯罪所用之物，應依刑法第三十八條第一項第
    二款之規定諭知沒收。另變造丁○○之國民身分證上之相片一張，亦為共犯「喇
    叭」所有，且為供犯罪所用之物，雖未扣案，然無證據足認業已滅失，宜依刑法
    第三十八條第一項二款之規定宣告沒收；至於前開變造之國民身分證及軍人身分
    證尚非被告與共犯「喇叭」所有，自不得諭知沒收。另被告於「上光眼鏡行」刷
    卡消費之簽帳單（特約商店存根聯）及其至聯邦銀行九如分行申辦現金卡而國民
    現金申請書上偽造「丁○○」之署押各一枚，均應依刑法第二百十九條之規定宣
    告沒收。而前開簽帳單一紙乃為特約商店即上光眼鏡行所有，另國民現金申請書
    已據被告提出於聯邦銀行九如分行，自已屬於該分行所有，是該簽帳單及國民現
    金申請書與被告黏貼於申請書上變造之國民身分證正反面影本各一紙，自非被告
    所有，不得宣告沒收。此外被告於上光眼鏡行刷卡消費而由客戶即被告保存之簽
    帳單，已據被告供述已經丟棄等語（見原審卷第三七頁），衡諸經驗法則該簽帳
    單應已滅失，是該簽帳單本身及其上偽造「丁○○」之簽名一枚，均不另行宣告
    沒收。
據上論結，應依刑事訴訟法第三百六十九條第一項前段、第三百六十四條、第二百九
十九條第一項前段，刑法第五十六條、第二百十六條、第二百十條、第二百十二條、
第三百二十條第一項、第三百三十九條第一項、第五十五條、第二百十九條、第三十
八條第一項第二款，罰金罰鍰提高標準條例第一條前段，判決如主文。
本案經檢察官王登榮到庭執行職務。
中      華      民      國    九十二    年     十一     月    二十七    日
                              臺灣高等法院高雄分院刑事第一庭
                                  審判長法官  曾永宗
                                        法官  郭玫利
                                        法官  邱永貴
右正本證明與原本無異。
如不服本判決應於收受本判決後十日內向本院提出上訴書狀，其未述上訴理由者，
並得於提起上訴後十日內向本院補提理由書狀（均須按他造當事人之人數附繕本)「
切勿逕送上級法院」。
                                      書記官  梁雅華
中    華    民    國      九十二      年      十一      月     二十八   日
附錄：本判決論罪科刑法條：
刑法第二百十六條
行使第二百十條至第二百十五條之文書者，依偽造、變造文書或登載不實事項或使登
載不實事項之規定處斷。
刑法第二百十條
偽造、變造私文書，足以生損害於公眾或他人者，處五年以下有期徒刑。
刑法第二百一十二條
偽造、變造護照、旅券、免許證、特許證及關於品行、能力服務或其他相類之證書、
介紹書，足以生損害於公眾或他人者，處一年以下有期徒刑、拘役或三百元以下罰金
。
刑法第三百二十條第一項
意圖為自己或第三人不法之所有，而竊取他人之動產者，為竊盜罪，處五年以下有期
徒刑、拘役或五百元以下罰金。
刑法第三百三十九條第一項
意圖為自己或第三人不法之所有，以詐術使人將本人或第三人之物交付者，處五年以
下有期徒刑、拘役或科或併科一千元以下罰金。
附表：
一、黏貼在國民身分證、軍人身分證上之相片貳張
二、「上光眼鏡行」簽帳單上及聯邦銀行「國民現金申請書」上偽造丁○○之署押貳
    枚。


司法院資訊處製作；財團法人民間司法改革基金會備份。
